臺灣橋頭地方法院行政訴訟判決
111年度交字第165號
原      告  莊志民  
被      告  高雄市政府交通局
代  表  人  張淑娟  
訴訟代理人  蘇健義  
上列當事人間交通裁決事件，原告不服被告民國111年8月12日高
市交裁字第32-B00000000號裁決書，提起行政訴訟，本院判決如
下：  
    主      文
原告之訴駁回。
訴訟費用新臺幣參佰元由原告負擔。
    事實及理由
一、程序事項：
　　本件為交通裁決事件，依兩造所述各節及卷內資料所示，本
    件事證已臻明確，本院認無經言詞辯論之必要，爰依行政訴
    訟法第237條之7之規定，不經言詞辯論而為判決。　　
二、事實概要：原告駕駛000-000號普通重型機車（下稱系爭車
    輛）於民國111年1月19日13時40分許，在高雄市六龜區台27
    線4.1公里處發生自撞事故，經警據報查明肇事原因為「酒
    後駕車（經抽血為230mg/dl，換算呼氣為1.15mg/L）」交通
    違規（5年內再犯），由高雄市政府警察局六龜分局（下稱
    舉發機關）員警逕行舉發，填掣高市警交字第B00000000號
    舉發違反道路交通管理事件通知單（下稱系爭舉發違規通知
    單），因原告經本院111年度交簡字第1244號刑事簡易判決
    判處有期徒刑4月，又原告前於108年12月4日酒後駕車違規
    在案，本件則為5年內第2次酒駕違規，被告遂依據道路交通
    管理處罰條例（下稱處罰條例）第35條第3項、第67條第2項
    、第24條第1項第2款、行政罰法第26條第1項暨違反道路交
    通管理事件統一裁罰基準及處理細則(下稱處理細則）第44
    條規定，開立本件裁決書，裁處原告「吊銷駕駛執照（3年
    內不得重新考領駕駛執照），並應參加道路交通安全講習之
    處分（下稱原處分）」，原告不服，提起本訴。
三、原告主張：原告當時在台27線4.1公里處南向鐵門內工作，
    並飲用米酒，因不勝酒力而將系爭車輛「用牽的」出去鐵門
    放著，嗣回去鎖鐵門並坐上系爭車輛，並無發動，就連人帶
    車側倒在護欄上，之後才有路過民眾看到報案，員警在現場
    並無查明系爭車輛是否有騎過之溫度，而且系爭車輛鑰匙也
    沒有打開，而且系爭車輛亦無損傷，被告並無原告騎乘系爭
    車輛在路上之證明。此外，製作警詢筆錄時，員警並無詢問
    原告是否清醒來接受警詢，亦未作酒測，本院111年度交簡
    字第1244號刑事簡易判決案也從未開過庭，原告實無酒後駕
    車等語，並聲明：原處分撤銷。
四、被告則以：經檢視員警職務報告可知，員警於接獲勤務中心
    通報後到場了解，原告騎乘系爭車輛自撞於案發地址路旁護
    欄，當時機車卡在護攔與路旁私人土地大門上，原告上半身
    懸掛於機車前，下身手在機車車頭上，現場將原告扶至路旁
    後，因原告頭部流血，意識不清，無法了解案發經過，後救
    護車到場將原告送往旗山醫院救治，期間原告父親莊明芳有
    到場有陪同前往旗山醫院，經旗山醫院抽血檢測，原告酒測
    值為230mg/dL，換算吹氣酒測值為1.15mg/L。復經檢視警詢
    筆錄，原告亦自陳其在台27線4K公里附近旁的田地内工作時
    飲用玻璃瓶裝300cc米酒一瓶，大約10時許開始喝到10時許
    結束，在13時30分許開始騎車欲騎回住處，後從路旁田裡騎
    出來到台27線，然後就沒有意識發生車禍云云，足認原告已
    自承於台27線道路行駛後發生自撞車禍，故原告違規行為至
    為明確。而原告前於108年12月4已曾駕駛自用小貨車違反處
    罰條例第35條第1項規定（違規單號B00000000號，酒測值達
    0.79mg/L)，又再於本件騎乘系爭車輛違反處罰條例第35條
    第3項規定之規定，已為5年内之第2次違犯，況原告因本件
    公共危險案件，業經本院111年6月17日111年度交簡字第124
    4號刑事簡易判決，處有期徒刑4月，被告據以裁處，洵無不
    合等語，並聲明：原告之訴駁回。
五、本院之判斷：
（一）按汽機車駕駛人，駕駛汽機車經測試檢定有下列情形之一
      ，機車駕駛人處新臺幣（下同）15,000元以上90,000元以
      下罰鍰，汽車駕駛人處30,000元以上120,000元以下罰鍰
      ，並均當場移置保管該汽機車及吊扣其駕駛執照1年至2年
      ；附載未滿12歲兒童或因而肇事致人受傷者，並吊扣其駕
      駛執照2年至4年；致人重傷或死亡者，吊銷其駕駛執照，
      並不得再考領：一、酒精濃度超過規定標準。本條例中華
      民國108年3月26日修正條文施行之日起，汽機車駕駛人於
      5年內第2次違反第一項規定者，依其駕駛車輛分別依第1
      項所定罰鍰最高額處罰之，第3次以上者按前次違反本項
      所處罰鍰金額加罰90,000元，並均應當場移置保管該汽機
      車、吊銷其駕駛執照及施以道路交通安全講習；如肇事致
      人重傷或死亡者，吊銷其駕駛執照，並不得再考領；汽車
      駕駛人，曾依第35條第3項前段規定吊銷駕駛執照者，3年
      內不得考領駕駛執照；汽車駕駛人，有第35條第1項規定
      之情形者，應接受道路交通安全講習，處罰條例第35條第
      1項、第3項（108年7月1日修正施行）、第67條第2項、第
      24條第1項第2款分別定有明文。又一行為同時觸犯刑事法
      律及違反行政法上義務規定者，依刑事法律處罰之。但其
      行為應處以其他種類行政罰或得沒入之物而未經法院宣告
      沒收者，亦得裁處之，行政罰法第26條第1項亦有明文。
（二）經查，原告於前揭時、地酒後駕車之行為，經員警據報查
      明舉發等情，有系爭舉發違規通知單、原處分、酒精濃度
      檢驗報告、職務報告、刑事呈報單、道路交通事故相關調
      查資料在卷可參，而依交通事故現場照片所示，系爭車輛
      外觀有多處車損，原告所戴安全帽亦有擦痕，地上留有大
      片血跡（見本院卷第83至86頁），衡情如係原告以牽機車
      方式前行，因不勝酒力而坐於系爭車輛，應不會造成系爭
      車輛外觀受損及原告須送由救護車送醫之情形，再參以原
      告於警詢時亦自承飲酒結束後在13時30分許開始騎車回家
      ，從路旁田裡騎出來到台27線，然後就沒有意識發生車禍
      等語（見本院卷第74頁），及於本院調查時自述因為喝太
      多自己有無騎車都不知道等語（見本院卷第126頁），足
      認原告確有酒後駕車行為。原告雖又稱製作警詢筆錄時仍
      在宿醉，所以筆錄內容不清楚等語（見本院卷第126至127
      頁），惟原告製作警詢筆錄時間為111年1月23日，距離11
      1年1月19日酒後駕車行為時，已有相當時日，並非原告違
      規行為當時所製作警詢筆錄，足見警詢筆錄係原告自由意
      志下所陳述，自屬可信，原告事後翻異其詞，臨訟主張係
      宿醉情形下製作警詢筆錄，尚非可採。是以，原告主張未
      有酒後駕車之違規行為，要非可信。
六、綜上所述，原告確有於上開時、地酒後駕車之違規行為，又
    原告前於108年12月4日駕駛自用小貨車違反處罰條例第35條
    第1項規定，有案件查詢、違規管理查詢結果在卷可佐（見
    本院卷第109至111頁），再於111年1月19日騎乘系爭車輛違
    反處罰條例第35條第3項規定之規定，已為5年內之第2次違
    犯，另原告因本件同一酒後駕車行為，經本院以111年度交
    簡字第1244號判決判處有期徒刑4月，有前揭判決書在卷可
    參（見本院卷第53至57頁），則被告依處罰條例第35條第3
    項、第67條第2項、第68條第1項、第24條第1項第2款、行政
    罰法第26條第1項規定裁處「吊銷駕駛執照（3年內不得重新
    考領駕駛執照），並應參加道路交通安全講習」，核無違誤
    ，原處分即無違法，原告訴請撤銷為無理由，應予駁回。
七、本件判決基礎已臻明確，兩造其餘之攻擊防禦方法及訴訟資
    料經本院斟酌後，核與判決不生影響，無一一論述之必要，
    併予敘明。
八、本件第一審裁判費為300元，應由原告負擔，爰確定第一審
    訴訟費用額如主文第2項所示。
九、據上論結，本件原告之訴為無理由，依行政訴訟法第237條
    之7、第237條之8第1項、第237條之9第1項、第236條、第98
    條第1項前段，判決如主文。
中　　華　　民　　國　　111 　年　　12　　月　　12　　日
　　　　　　　　　行政訴訟庭　法　官　王碩禧
以上為正本係照原本作成。
如不服本判決，應於判決送達後20日內，向本院提出上訴狀並表
明上訴理由（原判決所違背之法令及其具體內容或依訴訟資料可
認為原判決有違背法令之具體事實），其未載明上訴理由者，應
於提出上訴後20日內向本院補提理由書（上訴狀及上訴理由書均
須按他造人數附繕本，如未按期補提上訴理由書，則逕予駁回上
訴），並應繳納上訴裁判費新臺幣750 元。
中　　華　　民　　國　　111 　年　　12　　月　　12　　日
　　　　　　　　　　　　　　　書記官　陳韋伶